臺灣高等法院刑事判決　　　　　　　　　　　　　九十一年度上訴字第二七九三號
　　上　訴　人　臺灣桃園地方法院檢察署檢察官
　　被　　　告　乙○○
右上訴人因被告偽造有價證券案件，不服臺灣桃園地方法院九十一年度訴字第九五號
，中華民國九十一年六月二十五日第一審判決（起訴案號：臺灣桃園地方法院檢察署
九十年度偵字第二○○二三號）提起上訴，本院判決如左：
    主  文
上訴駁回。
    理  由
一、公訴意旨略以：被告乙○○於民國九十年十一月二十日十一時二十五分許，在桃
    園中正機場第二航廈臺灣銀行櫃檯，行使偽造之美金百元十一張紙鈔（紙鈔號碼
    為Ｂ00000000Ａ等），向臺灣銀行行員甲○○兌換新臺幣，經甲○○發
    現報警查獲，並於被告乙○○身上搜得偽造美金百元紙鈔六張（紙鈔號碼為Ｂ0
    0000000Ａ等），另經被告乙○○同意，至桃園市○○街一五九號五樓被
    告乙○○住處，搜得美金紙鈔影本六張、黃金債券圖樣及編號影本六張，始悉上
    情。因認被告涉犯刑法第二百零一條第二項之行使偽造有價證券罪嫌云云。
二、按犯罪事實應依證據認定之，無證據不得推定其犯罪事實。又不能證明被告犯罪
    或其行偽不罰者，應諭知無罪之判決，刑事訴訟法第一百五十四條、第三百零一
    條第一項分別定有明文。又按「被告以偽造之中央銀行券，向某洋貨店購買肥皂
    ，果由該店登時發見為偽造，則被告行使該票，尚屬未遂，自難律以刑法第二百
    十二條第一項之既遂罪。」，最高法院二十年上字第一九一一號著有判例可資參
    照。因此，必須銀貨兩訖，行使偽造有價證券之犯行始為既遂。
三、公訴意旨認被告涉犯上開罪嫌，係以被告乙○○自白其所持有之美金係在香港以
    港幣一百元兌美金一百元之比例所換得，且其行使之犯行，復據證人甲○○作證
    屬實，此外並有偽造百元美金十七張、偽造美金影本六張、債券圖樣影本六張扣
    案，為其論據。惟訊據被告固坦承於右揭時、地持十一張美金與證人甲○○兌換
    新臺幣等情，惟矢口否認犯行，辯稱：伊不知道扣案之美金是偽造的云云。經查
    ：(一)扣案之十七張美金，係屬偽造，除業據證人即臺灣銀行派駐中正機場之職員
    甲○○證述在卷（見偵查卷第八頁、第九頁，本院九十一年十月十七日訊問筆錄
    ），並經原審送請法務部調查局鑑定，經該局鑑定結果為：「送鑑之美金百元券
    十七張，其印刷特徵均與真鈔不符，認係偽鈔。」等語，此有該局九十一年四月
    二十六日調科貳字第○九一○○二一九八七○號鑑定通知書在卷可稽（見原審卷
    三十九頁），是扣案之美金百元券十七張，確屬偽鈔一節，堪以認定。(二)被告乙
    ○○自承扣案之美金百元券係於九十年農曆八月十二日即國曆九十年九月二十八
    日，在香港油麻地某不詳咖啡廳，以港幣一百元兌美金一百元之比例兌換十七張
    ，惟查港幣兌換新臺幣之匯率約為一比四點四，而美金兌換新臺幣之匯率約為一
    比三十四點多，因此，港幣與美金之兌換匯率約為一比七之比例，但被告卻以一
    比一之比例兌換，其異於常情甚為明顯。且扣案之美鈔十七張，紙質明顯較薄，
    用手觸摸，為光滑平面感，而且沒凹凸的粗糙感，且每張美金之大小略有出入，
    圖像亦顯得模糊，業經原審勘驗屬實（見原審卷第五十七頁），一般人應可辨認
    。參以被告自承係從事裝潢業三十幾年，在八十九年間常出國，由香港轉往大陸
    ，對於外幣之正常兌換管道，應當知悉，且對於外幣之通常兌換比例，亦當有所
    了解。因此，其辯稱不知所持有之美金百元券為偽鈔云云，應為事後卸責之詞，
    不足採信。(三)被告係於持扣案之偽造美鈔兌換時，當場為臺灣銀行派駐中正機場
    之行員即證人甲○○發覺為偽幣等情，業據證人甲○○於本院九十一年十月十七
    日訊問時證稱：被告交給伊偽造的美鈔要換新台幣，我們拿到外幣的時候一定要
    檢視真偽，當時我發現是偽造的，所以就打電話給襄理報警處理等語，依首揭判
    例說明，被告持偽造之美鈔向臺灣銀行兌換新台幣時，即為證人甲○○登時發現
    為偽造，則被告行使該偽造有價證券之行為尚屬未遂。而刑法第二百零一條第二
    項之行使偽造有價證券罪，不罰未遂之行為，是揆諸首揭規定及說明，自應為被
    告無罪之諭知。(四)至於被告持有偽造美金百元券之行為，是否另該當於刑法第二
    百零一條第二項之意圖供行使之用而收集偽造有價證券之犯行，未據檢察官起訴
    ，本院自無從審認，宜由檢察官另行偵查處理。
四、原審認被告行使偽造有價證券之犯行尚屬未遂，且刑法第二百零一條第二項之行
    使偽造有價證券罪，不罰未遂之行為，而為被告無罪之諭知，核無不合。檢察官
    上訴意旨略以：刑法上之行使偽造文書罪，只需提出變造之文書，本於該文書內
    容有所主張，即已成立，其行使之目的能否達到，原與該罪之既未遂與否毫無關
    係，且本件起訴事實已論及被告乙○○於九十年十一月二十日十一時二十五分許
    ，在桃園中正機場第二航廈臺灣銀行櫃檯，行使偽造之美金百元十一張紙鈔，向
    臺灣銀行行員甲○○兌換新臺幣，經甲○○發現報警查獲，並於被告乙○○身上
    搜得偽造美金百元紙鈔六張，則被告乙○○所涉意圖供行使之用而交付偽造有價
    證券犯行，已為起訴效力所及，原審未就此部分變更起訴法條，難認允當云云，
    而指摘原判決不當，惟查：行使偽造有價證券之「行使」行為，係以是否達行使
    之目的為既未遂之判斷標準，倘行使時為相對人登時發現為偽造，則行使偽造有
    價證券行為尚屬未遂，與刑法上行使偽造文書罪只需提出變造之文書，本於該文
    書內容有所主張，即已成立者，並不相同。又刑法第二百零一條第二項意圖供行
    使之用而交付偽造有價證券罪，該「交付」行為係指使相對人知其為偽造，而交
    相對人持有之行為，本件被告持扣案之偽造美鈔兌換時，並無告知或以其他方式
    使證人甲○○知悉所兌換者為偽造，而證人甲○○係查驗時主動發現為偽造美鈔
    ，被告所為顯與交付行為之構成要件不符，是檢察官上訴並無理由，應予駁回。
據上論斷，應依刑事訴訟法第三百六十八條，判決如主文。
本案經檢察官劉斐玲到庭執行職務。
中      華      民      國    九十一    年     十一     月     十三     日
                              臺灣高等法院刑事第十五庭
                                  審判長法  官  房  阿  生
                                        法  官  蔡  光  治
                                        法  官  雷  元  結
右正本證明與原本無異。
檢察官如不服本判決應於收受送達後十日內向本院提出上訴書狀，其未敘述上訴之理
由者並得於提起上訴後十日內向本院補提理由書（均須按他造當事人之人數附繕本）
。
                                        書記官  黃  德  煌
中      華      民      國    九十一    年     十一     月     十四     日
